【裁判字號】    98,交聲,3098
【裁判日期】    981027
【裁判案由】    違反道路交通管理處罰條例聲明異議
【裁判全文】
臺灣臺北地方法院交通事件裁定        98年度交聲字第3098號
原處分機關  臺北市交通事件裁決所
異  議  人
即受處分人  甲○○
上列受處分人因違反道路交通管理處罰條例案件，對於臺北市交
通事件裁決所民國98年8 月18日所為之處分（原處分案號：北市
裁罰字第裁22-A00000000號）聲明異議，本院裁定如下：
    主  文
異議駁回。
    理  由
一、原處分意旨略以：異議人即受處分人甲○○於民國98年6 月
    9 日下午5 時4 分許駕駛車號AS-5148 號自小客車，行經臺
    北市○○○路與民生東路（北往南）之有燈光號誌管制之交
    岔路口時闖紅燈，為臺北市政府警察局中山分局（下稱原舉
    發單位）逕行舉發，因而依違反道路交通管理處罰條例第53
    條第1 項規定裁處罰鍰新臺幣（下同）2,700 元，並依同條
    例第63條第1 項（漏載第3 款）記違規點數3 點等語。
二、異議理由略以：異議人只是搶黃燈，變成紅燈時，汽車後輪
    越線時剛好觸動電腦相機感應線圈，致採證照片所顯示均為
    後輪明顯已過停止線，如果黃燈警示秒數不同，民眾無所適
    從，將有與民爭利之嫌，異議人在黃燈結束前已過停止線，
    只能繼續前行，為此聲明不服，請求撤銷原處分等語。
三、按汽車駕駛人，行經有燈光號誌管制之交岔路口闖紅燈者，
    處新臺幣1,800 元以上5,400 元以下罰鍰，並記違規點數3
    點，道路交通管理處條例第53條第1 項、第63條第1 項第3
    款分別定有明文。
四、查異議人所駕駛之前揭車輛，於上開時間，經過上開交叉路
    口之紅綠燈，為警依採證照片逕行舉發闖紅燈之情，此為異
    議人所是認，並有舉發違反道路交通管理事件通知單、原舉
    發單位98年7 月31日北市警中分交字第09833033000 號函及
    所檢附之採證照片兩張等書證在卷可稽，依據上開函文說明
    ，該路口黃燈4 秒，異議人車輛「分別於紅燈亮起1.3 秒，
    非自稱黃燈時超越停止線，且未立即煞車臨停，而於紅燈2.
    3 秒以時速45公里駛入路口內」等情甚詳，再檢視該兩張採
    證照片，上揭函文所示異議人車輛遭照相舉發之紅燈亮起秒
    數、行進狀態等均無疑義，而對於該闖紅燈照相系統設備之
    設置及拍照原理，原始設置之志伸股份有限公司亦函覆本院
    說明：該設備是利用埋設在路面的兩組感應線圈測得，每車
    道兩個感應線圈的間距是200 公分，紅燈號誌亮起，當車輛
    經過第一組感應線圈，直到第二組感應線圈，微電腦主機會
    驅動照相機拍攝違規照片，兩張採證照片之間隔秒數固定均
    為1 秒，該處黃燈亮4 秒，第一張照片紅燈已啟亮1.3 秒，
    第二張照片紅燈已啟亮2.3 秒等旨明確，此有該公司98年10
    月1 日志字第09BB049 號函存卷可查，且經核該公司所傳真
    至院之維修保固紀錄及認證資料，該系統乃於97年2 月29日
    驗收完成，後曾於同年5 月5 日更換外箱鎖頭，此後迄今均
    無任何維修或曾報修之紀錄，又查無任何在異議人遭舉發違
    規當時系統有所故障或短路等足以影響系統拍攝上開照片之
    情之積極證據，而觀諸該兩張照片所攝得之狀態，當紅燈亮
    起已然1.3 秒之際，異議人車輛之後車輪尚且壓在停止線上
    ，以異議人所辯係搶黃燈云云為準，設若異議人駕車經過停
    止線之當下仍係黃燈狀態，或甚至為黃燈甫轉變成紅燈之瞬
    間（以0 秒計），再衡以異議人車輛當時之時速約45公里左
    右（第二張照片所顯示者），1.3 秒之時間豈會僅前進不到
    1 個車身（約4 公尺）之距離而已？此對照第一、二張照片
    拍攝時間之間隔為1 秒，異議人以此時速已然前進約3 個車
    身之長度（約12公尺）尤為明確，是以此時速、經過時間、
    前進距離換算反推，異議人車輛斷不可能於黃燈狀態下經過
    該停止線，況前揭設置原理已然說明，「當紅燈亮起」，車
    輛經過感應線圈會啟動照相系統（此自係指前輪先後壓到間
    隔200 公分之兩組感應線圈），則異議人車輛前輪如非在紅
    燈亮起「後」方經過感應線圈，微電腦主機又如何驅動照相
    機拍攝因而拍得上開兩張照片？此益證異議人所辯不足採；
    雖異議人又辯稱：紅燈亮起1.3 秒應該要照到其前輪經過停
    止線觸動線圈，而不是照到後輪，照到後輪代表剛好變換燈
    ，「他說我2.3 秒進入馬路口，第一張照片跟第二張照片差
    0. 8秒，2.3 秒加0.8 秒變成3.1 秒，為何3.1 秒卻沒有拍
    到左右兩邊的來車，所以我不是在紅燈亮起才進去的，3.1
    秒的時候旁邊的車都應該已經進來了。紅燈亮起時，輪圈就
    已經啟動，把2.3 秒的距離倒退回來，我離停止線還有多遠
    ，兩邊的車子都在裡面我怎麼闖紅燈，我一進去就觸動感應
    線圈，應該馬上拍照到前輪後方，而不是後輪」云云（見本
    院98年9 月23日訊問筆錄），然前已說明，異議人係因在紅
    燈已然亮起（0 秒）後至1.3 秒間，前輪壓到線圈啟動照相
    ，且在車輛持續前進下，遭拍得第一張後輪壓在停止線上之
    照片，異議人對該系統啟動拍照之設置原理顯然有所誤解，
    另所謂間隔0.8 秒拍照（按應係1 秒之誤），第二張照片乃
    證明異議人車輛持續前進至交叉路口中央而未煞車臨停，拍
    得第二張照片之時間就是紅燈亮起2.3 秒，何來又要加計其
    所稱0.8 秒或1 秒之問題？於異議人行向之紅燈亮起2.3 秒
    時，垂直行向之車輛因四面均紅或號誌轉換之短暫時間內尚
    未開始前進，並非不可想像之事，均無從以此推翻前揭照片
    所示之客觀事證，是異議人所辯，仍不足以執為對其有利之
    認定，其駕車行經該交叉路口時闖紅燈之事實至為灼然。
五、綜上所述，異議人確有在前開時、地，駕駛前揭自小客車行
    經有燈光號誌管制之交叉路口闖越紅燈之違規行為，原處分
    機關依前開道路交通管理處罰條例第53條第1 項、第63條第
    1 項第3 款及違反道路交通管理事件統一裁罰基準表之規定
    ，裁處異議人罰鍰2,700 元（汽車之該項違規之最低額），
    並記違規點數3 點，經核於法並無任何違誤，異議人提起本
    件異議，為無理由，應予駁回。
六、據上論斷，應依道路交通管理處罰條例第87條第2 項，道路
    交通案件處理辦法第19條，裁定如主文。
中    華    民    國    98    年    10    月    27    日
                  交通法庭    法  官  吳勇毅
上正本證明與原本無異。
如不服本裁定，應於裁定送達後5 日內向本院提出抗告狀。
                              書記官  游秀珠
中    華    民    國    98    年    10    月    29    日


司法院資訊處製作；財團法人民間司法改革基金會備份。
